【裁判字號】    94,上易,878
【裁判日期】    950418
【裁判案由】    返還停車位等
【裁判全文】
臺灣高等法院民事判決                 94年度上易字第878號
上  訴  人  乙○○
被上訴人    甲○○
訴訟代理人  楊進興律師
上列當事人間，因返還停車位等事件，上訴人對於中華民國94年
 8月24日臺灣臺北地方法院93年度重訴字第1007號第一審判決，
提起上訴，本院於95年 4月11日言詞辯論終結，判決如下：
    主      文
原判決關於命上訴人應給付被上訴人之金額，逾越新臺幣貳仟壹
佰陸拾點零柒元本息部分、及該部分訴訟費用之裁判廢棄。
前項廢棄部分，被上訴人在第一審之訴駁回。
第一審訴訟費用，除確定部分外，由上訴人負擔30%，其餘由被
上訴人負擔；第二審訴訟費用由被上訴人負擔。
    事實及理由
一、被上訴人起訴主張：上訴人占有、使用坐落台北市○○街69
    號地下室停車場(以下稱系爭停車場)編號41號位置，為被上
    訴人、原審共同原告、及其與原審共同被告、其他訴外人等
    64人所共有，現有停車位計有36位，每一停車位面積以36分
    之1計算，即0.02778；查上訴人之應有部分權利範圍為10,0
    00分之51，即0.0051，不及 0.02778，竟占用一個停車位，
    逾越 0.02268(0.02778-0.0051=0.02268、四捨五入)，以每
    個停車位每個月之租金新臺幣 (以下同)5,000元計算，上訴
    人每個月獲有相當於租金之不當得利為 5,000元÷0.027778
    ×0.02268=4,082元，上訴人每個月多繳1,000元之管理費，
    應予扣除；而被上訴人之權利範圍為 10,000分之459，上訴
    人每個月應返還被上訴人之不當得利為141.48元，其應返還
    之期間計有37個月又 3天；為此，求為命上訴人應給付被上
    訴人2,839元本息 (如起訴狀附表四、原判決附表)之判決 (
    原判決竟判命上訴人應給付被上訴人7,361.78元本息，如原
    判決附表 4，逾越部分即屬訴外裁判。另原判決判命上訴人
    應返停車位部分，未據上訴人聲明不服，不予贅述。 )。並
    聲明：(一)上訴駁回。並縮減為 5,253.62元 (二)第二審訴
    訟費用由上訴人負擔。
二、上訴人則以：被上訴人雖為區分所有權人，其應有部分為10
    ,000 分之459，惟其占有一停車位，應予扣除，上訴人每月
    應返還其不當得利之金額為58.26元，應返還期間37個月又4
    天之金額為2,163.07元本息等語，資為抗辯；並聲明：(一)
    原判決關於命上訴人給付之金額逾越2,163.07元本息部分廢
    棄。(二)前項廢棄部分，被上訴人在第一審之訴駁回。(三)
    第一、二審訴訟費用由被上訴人負擔。
三、被上訴人主張上訴人占有使用系爭停車場編號41號位置，為
    被上訴人、原審共同原告、及其與原審共同被告、其他訴外
    人等64人所共有，現有停車位計有36位，每一停車位面積以
    36分之1計算，即0.02778；查上訴人為區分所有權人，應有
    部分權利範圍為10,000分之51，即0.0051，不及 0.02778，
    占用一個停車位，逾越0.02268(0.02778-0.0051=0.02268、
    四捨五入)，以每個停車位每個月之租金5,000元計算，上訴
    人每個月獲有相當於租金之不當得利為5,000元÷0.027778
    ×0.02268=4,082元，上訴人每個月多繳1,000元之管理費，
    應予扣除，而被上訴人之權利範圍為 10,000分之459等事實
    ，為上訴人所不爭執，且有系爭停車場之建物登記謄本、原
    審勘驗測量筆錄在卷(原審2卷第122、128頁、原審1卷第140
    、141頁)足憑；被上訴人主張之上開事實，應堪信為真實。
四、查被上訴人占有使用系爭停車場編號10號位置之事實，為被
    上訴人所不爭執，且有原審勘驗測量筆錄之附圖在卷 (原審
    1卷第142頁)足稽；上訴人抗辯被上訴人於計算其損害，應
    由其應有部分扣除其占有使用之一個停車位，非無可採。
五、按：無法律上之原因而受利益，致他人受損害者，應返還其
    利益，民法第179條前段定有明文。又：民法第818條所定各
    共有人按其應有部分，對於共有物之全部有使用收益之權。
    係指各共有人得就共有物全部，於無害他共有人之權利限度
    內，可按其應有部分行使用益權而言。故共有人如逾越其應
    有部分之範圍使用收益時，即係超越其權利範圍而為使用收
    益，其所受超過利益，要難謂非不當得利，亦有最高法院55
    年度臺上字第1949號判例，足資參照。本件上訴人雖為系爭
    停車場共有人，惟已超越其權利範圍而為使用，受有相當於
    租金之利益，致其他共有人發生損害，依前揭法條規定、判
    例意旨，難謂非不當得利。承前所述，上訴人超越其權利範
    圍之部分，每月所獲得之利益，扣除每月多繳 1,000元之管
    理費，尚有3,082元(4,082-1,000=3,082)；而被上訴人之應
    有部分為0.0459，其占有使用一個停車位，應予扣除，其所
    受之損害之應有部分為0.0459-0.027778=0.018122，被上訴
    人請求上訴人應返還37個月又3日之不當利得為2062.1元[(3
    ,082 ×0.01812 2×37)+(3,082×0.018122÷30×3)=2,062
     .1]，被上訴人請求上訴人返還所受利益，於法尚非無據，
    應予准許。
六、「給付無確定期限者，債務人於債權人得請求給付時，經其
    催告而未為給付，自受催告時起，負遲延責任。其經債權人
    起訴而送達訴狀，或依督促程序送達支付命令，或為其他相
    類之行為者，與催告有同一之效力。」、「遲延之債務，以
    支付金錢為標的者，債權人得請求依法定利率計算之遲延利
    息。」、「應付利息之債務，其利率未經約定，亦無法律可
    據者，週年利率為百分之五。」民法第229條第2項、第 233
    條第1項前段、第203條分別定有明文。本件上訴人等請求被
    上訴人賠償非財產上損害，係以支付金錢為標的，無確定期
    限，又未約定利率，其併請求給付自起訴狀繕本送達之翌日
    即93年8月31日起至清償日止，按週年利率5%計算之利息，
    於法尚非無據，亦應准許。
七、綜上所述，原法院逾越上開範圍部分，為被上訴人勝訴判決
    ，容有未恰；惟上訴人上訴意旨係指摘原判決逾越2,163.07
    元本息部分不當，求予廢棄，仍應依其上訴意旨，認為有理
    由，由本院於其上訴範圍內，更為判決如主文第二項所示。
據上論結，本件上訴為有理由，爰條判決如主文。
中    華    民    國    95    年    4     月    18    日
                  民事第五庭    審判長法  官  林丁寶
                                      法  官  蔡芳齡
                                      法  官  陳博享
正本係照原本作成。
不得上訴。
中    華    民    國    95    年    4     月    19    日
                                      書記官  鄭靜如


司法院資訊處製作；財團法人民間司法改革基金會備份。
